【裁判字號】    97,上易,59
【裁判日期】    970429
【裁判案由】    塗銷抵押權登記
【裁判全文】
臺灣高等法院臺南分院民事判決  97年度上易字第59號
上  訴  人  甲○○
訴訟代理人  徐朝琴  律師
被  上訴人  乙○○
上列當事人間請求塗銷抵押權登記事件，上訴人對於中華民國97
年1月30日臺灣臺南地方法院第一審判決（96年度訴字第1148 號
）提起上訴，本院於97年4月15日言詞辯論終結，判決如下：
    主  文
上訴駁回。
第二審訴訟費用由上訴人負擔。
    事  實
甲、上訴人方面：
一、聲明：求為判決：（一）原判決廢棄。（二）確認上訴人所
    有坐落臺南市○○區○○段99 地號土地權利範圍24分之7、
    同段99 之1地號土地權利範圍24分之7、同段102地號土地權
    利範圍全部、及臺南市○○區○○段41建號建物權利範圍全
    部，於民國（下同）92 年8月26日為被上訴人所設定登記存
    續期間自92年8月25日至92 年11月26日之抵押權新臺幣（下
    同）85萬元不存在。（三）被上訴人對於上訴人所有坐落臺
    南市○○區○○段99地號土地權利範圍24分之7、同段99之1
    地號土地權利範圍24分之7、同段102地號土地權利範圍全部
    、及臺南市○○區○○段41建號建物權利範圍全部，於92年
    8月26日為被上訴人所設定登記存續期間自92年8月25日至92
    年11月26日之抵押權85萬元應予塗銷。（四）第一、二審訴
    訟費用均由被上訴人負擔。
二、陳述：除與原判決記載之事實相同者予以引用外，並補稱：
（一）按抵押權之成立，以債權已存在為前提，債權若不存在，
      則抵押權亦因無所附麗而不成立，準此抵押權係為債權之
      存在而成立，是為抵押權成立上之從屬性。抵押權之成立
      違反其成立上之從屬性者，應為無效，故縱有抵押權之登
      記，該抵押權亦屬無效，就債權人言，固未取得抵押權，
      就抵押人而言，自得訴請塗銷該抵押權之登記。經查上訴
      人並不認識被上訴人及其父親李明新，亦從未向被上訴人
      或李明新借貸金錢或負擔任何債務，也不曾同意將系爭不
      動產設定抵押權登記予被上訴人，用以擔保他人之債務，
      故兩造間並無金錢借貸關係。且被上訴人亦非上訴人之債
      權人，業經被上訴人於鈞院97年4月3日、原審96年11月14
      日、12月19日陳稱：60萬元係吳玉蘭拿上訴人之土地設定
      85萬元抵押，向伊父親李明新借的等語，亦與證人吳玉蘭
      於原審96年11月14日證稱：．．這一段時間，伊一直繳納
      利息，被上訴人向伊發支付命令要還60萬元，伊於92年 8
      月份有開3 張20萬元的支票交給李明新，並跟他約定開完
      支票後必須要塗銷抵押權等語相符，足證系爭借款係存在
      於證人吳玉蘭與被上訴人父親李明新之間，而非兩造之間
      。否則豈會由證人吳玉蘭繳付借款利息予李明新？並由證
      人吳玉蘭開立60萬元支票向李明新清償借款債務？且於系
      爭借款未能獲得清償時，李明新亦係以證人吳玉蘭為債務
      人，對之聲請核發支付命令，而非上訴人？從而系爭借款
      60萬元應為證人吳玉蘭向李明新借用，並非上訴人借貸者
      ，上訴人對於被上訴人既無任何債權存在，則依存於系爭
      借款之抵押權登記即因違反其成立上之從屬性，應屬無效
      。縱系爭借款確屬存在，但依證人吳玉蘭及被上訴人上揭
      所述，該借款係由被上訴人父親李明新借款予上訴人，則
      系爭借款債務即應依存於上訴人與李明新之間，且依抵押
      權發生之從屬性，系爭抵押權應登記在債權人李明新名下
      ，而不應登記在與借款債務毫無相干之被上訴人名下。然
      原審於毫無根據下，卻自行創造系爭借款係由李明新出資
      ，而由被上訴人出名為債權人，被上訴人屬債權名義人，
      因而斷定系爭消費借貸契約及抵押權設定契約存在於兩造
      之間，顯與卷內證據不符，應有判決理由矛盾之違法。
（二）設定抵押權之物權行為，須當事人間就設定物權法律行為
      有達成意思表示一致始可，惟本件上訴人既未向被上訴人
      借錢，自無將系爭土地設定抵押權登記予被上訴人之必要
      ，當事人就設定抵押權之意思表示既未能達成一致，則系
      爭抵押權登記之物權行為亦難謂已成立，故縱有抵押權登
      記，該抵押權亦屬無效，就債權人言，固未取得抵押權，
      就抵押人言，自得訴請塗銷該抵押權之登記。因此上訴人
      得依民法第767條及第179條，請求將妨害上訴人權利之系
      爭抵押權登記予以塗銷。
（三）證人吳玉蘭下列之證詞，前後矛盾且與事實不符，不足採
      信：
    1.證人吳玉蘭證稱：「92年1 月21日上訴人向王偉橙（即王
      澄祥）借錢有設定抵押，在92年4 月22日上訴人向日盛國
      際商業銀行（下稱日盛銀行）借錢，銀行希望設定第一順
      位，少了60萬元無法還給王偉橙，我向李明新調了60萬元
      還給王偉橙，所以他就塗銷以日盛銀行作第一順位抵押權
      ，李明新所指定的乙○○就變成第二順位…」云云（見原
      審卷96年11月14日筆錄）。然據臺南市安南地政事務所92
      年1 月20日第7780號土地登記申請書記載，債權人王澄祥
      之抵押權登記，擔保權利總金額為200 萬元，權利存續期
      間為92年1月20日起至92年4月20日止，而日盛銀行於92年
      4月23日共撥款165萬元，如均用以清償王澄祥債務，只不
      過尚欠款35萬元而已，並非60萬元，為何證人吳玉蘭會向
      李明新借款60萬元？為何證人吳玉蘭會遲至92 年5月份才
      借款還給王澄祥？為何於上訴人未完全清償所有借款前，
      王澄祥即會同意塗銷抵押權？
    2.證人吳玉蘭又稱：「…這一段時間我一直繳納利息。被上
      訴人還向我發支付命令要還60萬元。我在92年8 月份有開
      3 張20萬元的支票交給李明新，並跟他約定開完支票後必
      須要塗銷抵押權。」、「…我也繳了3 年的利息…」（見
      原審卷96年11月14日筆錄）。是如上訴人確向被上訴人父
      親李明新借60萬元，為何上訴人未收到該筆款項？且借款
      利息均是由證人吳玉蘭繳納給李明新，而非由上訴人支付
      ？於借款未能獲得清償時，何以會由證人吳玉蘭直接簽發
      支票予李明新作為清償？而被上訴人又為何會以證人吳玉
      蘭為債務人，而向原審聲請支付命令，要求證人吳玉蘭清
      償系爭借款？
    3.證人吳玉蘭先稱：「…上訴人是92年4 月22日拿文件給我
      去設定抵押權給日盛銀行。」（見原審96年11月14日筆錄
      ）云云，嗣又稱：「…日盛銀行的設定抵押權是不需要印
      鑑證明的。」（見原審96年11月14日筆錄），顯見證人吳
      玉蘭前後之陳述互相矛盾。且證人吳玉蘭亦謂：「（之後
      上訴人還有拿文件給你嗎）無。」則系爭土地於設定抵押
      權予日盛銀行後，為何又設定抵押權登記予被上訴人？且
      設定抵押權登記予被上訴人所需之印鑑證明，為何是92年
      1月17日既已申請之印鑑證明，而非設定登記時即92年8月
      份所申請者？
（四）又證人吳玉蘭雖一再陳述上訴人曾授權其將系爭土地設定
      抵押權登記給王偉橙及被上訴人云云，惟按民法第531 條
      及第760 條規定，為委任事務之處理，須為法律行為，而
      該法律行為，依法應以文字為之者，其處理權之授與，亦
      應以文字為之。其授與代理權者，代理權之授與亦同；又
      不動產物權之移轉或設定，應以書面為之，然證人吳玉蘭
      對於其曾受上訴人委任辦理抵押權設定乙事，至今仍均無
      法提出相關之委託書以證明之，是證人吳玉蘭既未獲得上
      訴人有效合法之委託授權，即不能代上訴人辦理系爭抵押
      權登記之物權行為，則其所為之抵押權設定行為自屬無效
      ，由此更足證證人吳玉蘭所為之指證全非事實，系爭抵押
      權設定之登記均屬證人吳玉蘭個人恣意之違法行為。原審
      卻以上訴人曾簽署空白之抵押權設定契約書交予證人吳玉
      蘭，且未對證人吳玉蘭提起刑事偽造文書之告訴，遽認證
      人吳玉蘭受有上訴人之委託授權，應屬率斷。
三、證據：除引用原審之立證方法外，並聲請訊問證人李明新、
    王偉橙。
乙、被上訴人方面：
一、聲明：求為判決：（一）上訴駁回。（二）第二審訴訟費用
    由上訴人負擔。
二、陳述：除與原判決記載之事實相同者予以引用外，並補稱：
（一）上訴人並無任何證據足以證明其主張屬實，如其主張屬實
      ，為何迄今未對證人吳玉蘭提起任何刑事告訴，以明真相
      ？又上訴人自稱不知其所借貸款項何處來，則如何塗銷王
      偉橙上揭第一順位之抵押權？且於96年1 月24日訂立協議
      分割契約前後，未見其提出異議？且分割協議前必須調閱
      土地登記簿謄本以查明相關事項，卻是由共有人即原審前
      案上訴人王信德等人，提起對被上訴人及甲○○請求塗銷
      抵押權登記之訴訟？並於該塗銷抵押權登記之訴訟中，就
      上揭借款及辦理抵押權登記事項自承無訛。
（二）上訴人確實委託證人吳玉蘭向被上訴人之父李明新借款60
      萬元，以作為清償先前向王偉橙之借款，並授權證人吳玉
      蘭辦理系爭土地及建物上塗銷王偉橙之抵押權，及設定第
      一順位最高限額抵押權240 萬元予日盛銀行，與第二順位
      85萬元之抵押權予被上訴人，業據證人吳玉蘭於原審到庭
      結證屬實，且經上訴人於原審96 年度訴字第720號民事卷
      所不爭執，復有上訴人於原審所提出之土地登記申請書、
      土地暨建築改良物抵押權設定契約書、臺南市安南區戶政
      事務所印鑑證明各1份、系爭土地登記謄本3份、建物謄本
      1份為證。被上訴人於92年8月26日抵押權設定當日，自存
      摺領出568,000 元，是被上訴人與本件抵押權設定，必有
      一定的相關性。且上訴人與被上訴人若沒有債權關係，上
      訴人家人為何要請上訴人妹妹，三番兩次到被上訴人服務
      地方，要求減少償還款項？此亦有上訴人妹妹二次來被上
      訴人服務地方，親筆留下聯絡電話可資證明。再者上訴人
      於97年1 月16日庭訊時，直言不諱承認抵押權狀上名字是
      伊所簽，抵押權之設定自是設定給有債權關係之被上訴人
      。至於證人吳玉蘭另簽立支票向被上訴人之父李明新借款
      ，係屬他件借貸與本件無關。
（三）按所謂抵押權者，是對於債務人或第三人不移轉占有而供
      擔保之不動產，得就其賣得價金受清償之權。所以抵押權
      設定有為自己債務設定者，有為第三人債務設定者，抵押
      債務人並不一定認識抵押權人。故上訴人喜徒執被上訴人
      根本不認識上訴人為上訴理由云云，顯對抵押權之性質有
      所誤解。
三、證據：除引用原審之立證方法外，並補提出被上訴人萬泰商
    業銀行000-00-00000-0-0帳戶封面及內頁影本1 份、洪秀慧
    簽名及聯絡電話影本1 份，及聲請訊問證人吳玉蘭、函調原
    審96年度訴字第720號民事卷宗及庭訊錄音。
    理  由
一、按確認法律關係之訴，非原告有即受確認判決之法律上利益
    者，不得提起之，民事訴訟法第247條第1項前段定有明文。
    又按民事訴訟法第247 條所謂即受確認判決之法律上利益，
    係指因法律關係之存否不明確，致被上訴人在私法上之地位
    有受侵害之危險，而此項危險得以對於上訴人之確認判決除
    去之者而言，故確認法律關係成立或不成立之訴，苟具備前
    開要件，即得謂有即受確認判決之法律上利益，縱其所求確
    認者為他人間之法律關係，亦非不得提起，亦經最高法院著
    有42年度臺上字第1031號判例在案。本件上訴人主張系爭抵
    押權不存在，既為被上訴人所否認，則上訴人所有系爭土地
    設定之系爭抵押權是否存在並不明確，上訴人私法上之地位
    顯有受侵害之危險，而此種危險得藉由確認判決加以排除，
    揆諸上揭判例意旨，上訴人提起本件確認訴訟，自有即受確
    認判決之法律上利益，合先敘明。
二、上訴人起訴主張：上訴人於92年間向訴外人吳玉蘭借款50萬
    元，嗣因一時無法清償，遂應吳玉蘭要求將其所有坐落臺南
    市○○區○○段99地號土地、同段99之1地號土地、同段102
    地號土地、及臺南市○○區○○段41建號建物之所有權狀，
    及印鑑章、印鑑證明等資料，交付吳玉蘭向銀行申辦抵押借
    款，再以貸得款項清償其所積欠之債務，詎吳玉蘭竟利用從
    事土地代書辦理銀行貸款機會，除將上訴人所有之房地向日
    盛銀行抵押貸款170 萬元外，復將所持上訴人交付之系爭房
    地產所有權狀、印鑑章及印鑑證明等資料，於未經上訴人同
    意及授權下，擅在土地登記申請書上盜用上訴人之印鑑章及
    偽造上訴人之簽名，向被上訴人抵押擔保借款85萬元，嗣系
    爭土地共有人欲與上訴人協議分割土地，始發現上情。而因
    上訴人並未同意或授權吳玉蘭設定抵押權予被上訴人，是該
    設定抵押權之物權行為即難謂已成立，惟被上訴人拒不塗銷
    抵押權，上訴人顯有即受確認判決之法律上利益。又被上訴
    人對上訴人之系爭不動產並無抵押權存在，然竟有抵押權之
    設定登記，則系爭抵押權之登記，即係對上訴人所有系爭不
    動產所有權之妨害，上訴人自得依民法第767 條規定，請求
    被上訴人塗銷系爭抵押權登記，爰訴請判決如聲明所示等語
    。
三、被上訴人則以：上訴人無任何證據足以證明其主張屬實，苟
    其主張屬實何以未對訴外人吳玉蘭提起任何刑事告訴，且上
    訴人稱不知情則其所借貸款項何來，況訂立協議分割契約前
    ，必須調閱土地登記簿謄本以明相關事項，然上訴人於96年
    1月24 日訂立協議分割契約前後，並未見其提出任何異議，
    反係由其他共有人王信德等人對兩造提起請求塗銷抵押權登
    記之訴訟，上訴人並於該塗銷抵押權登記訴訟中，自認上揭
    借款及辦理抵押權登記事項屬實等語，資為抗辯。
四、經查坐落臺南市○○區○○段99地號土地、同段99之1 地號
    土地、同段102 地號土地、及臺南市○○區○○段41建號建
    物為上訴人所有，於92年8 月26日由訴外人吳玉蘭以代理人
    身分，持向臺南市臺南地政事務所，辦理設定存續期間自92
    年8月25日起至92 年11月26日，金額85萬元之抵押權登記之
    事實，既有上訴人提出之土地登記申請書、土地暨建築改良
    物抵押權設定契約書、臺南市安南區戶政事務所印鑑證明、
    系爭土地登記簿謄本、建物謄本等件，附於原審卷足稽，且
    為被上訴人所不爭執，自堪信實。惟上訴人另主張其未向被
    上訴人借款60萬元，亦未授權訴外人吳玉蘭辦理系爭抵押權
    之設定登記等情，既為被上訴人所堅詞否認，並以上揭情詞
    置辯，致兩造互有爭議。是本件所應審究者，厥為系爭土地
    及建物上所設定之抵押權85萬元，是否上訴人授權予訴外人
    吳玉蘭辦理設定，及該85萬元抵押權是否存在？暨上訴人訴
    請塗銷系爭抵押權登記有無理由？等情而已。茲更詳細說明
    如下：
（一）首觀系爭抵押權之設定登記過程，依上訴人在原審所自承
      ：其印鑑證明、他項權利證明書、存摺及其他證件都在吳
      玉蘭處，吳玉蘭係拿空白之契約書給伊，由伊於抵押權設
      定契約書上簽名，並交予吳玉蘭去辦理借款，吳玉蘭有告
      知要辦理某種手續等語（見原審卷第67、68、69頁），固
      與證人吳玉蘭在原審所證稱：伊填寫好契約書再拿給上訴
      人過目，無誤後才簽名等語（見原審卷第68頁），略有出
      入而難認一致；惟考該二人所言內容，已不難得知系爭抵
      押權設定契約書，係由代書吳玉蘭填具，再交由上訴人確
      認無訛後始簽名，則上訴人有授權吳玉蘭代理辦理系爭抵
      押權之設定，已非全然無據。又縱如上訴人所言，其係簽
      名於空白之抵押權設定契約書交予上訴人屬實，亦因上訴
      人已自承吳玉蘭有告知其將辦理某種手續，是上訴人顯有
      同意由吳玉蘭將其印鑑證明、他項權利證明書及其他原來
      放置吳玉蘭處之證件，持以辦理系爭抵押權之設定，而有
      授權吳玉蘭辦理系爭抵押權85萬元設定之意思無疑。否則
      上訴人何不將本件相關證件自吳玉蘭處取回，並願在空白
      之抵押權設定契約書上簽名，並將之交予吳玉蘭？況本件
      自案發迄今逾4 年，上訴人迄未對吳玉蘭提出任何民、刑
      事告訴以保自己權利，既為上訴人所自陳在卷，則苟如上
      訴人所言，吳玉蘭未經其授權而盜用其印鑑章及偽造其簽
      名，虛偽設定系爭85萬元抵押權予被上訴人，致其受有損
      害，衡情豈有迄未採取任何法律行動，將吳玉蘭繩之於法
      並對之求償之理。是上訴人主張吳玉蘭未經其同意及授權
      ，利用持有其所交付之所有權狀、印鑑章及印鑑證明等資
      料，在土地登記申請書上盜用其印鑑章及偽造其簽名，將
      其所有系爭不動產持向被上訴人抵押擔保借款85萬元云者
      ，已難認屬實情。
（二）次據證人吳玉蘭在原審所證稱：92年1 月21日上訴人向王
      偉橙借錢有設定第一順位抵押，92年4 月22日上訴人向日
      盛銀行借錢，銀行希望設定第一順位，因少60萬元無法塗
      銷王偉橙之第一順位抵押權，上訴人向日盛銀行借貸後尚
      不足60萬元，遂透過伊向李明新調60萬元還給王偉橙，所
      以就塗銷以日盛銀行為第一順位抵押權，李明新所指定之
      被上訴人就變成第二順位，伊調60萬元是替上訴人償債，
      上訴人知道伊向李明新借款來還王偉橙，王偉橙的抵押權
      係於92年4 月22日塗銷，上訴人係透過伊向李明新借款，
      金主係伊去找，利息以2分半計算，向李明新借也2分半，
      利息第一次借錢就從本金扣除3 個月的利息，另向日盛銀
      行借款170 萬元，伊係匯給第一順位抵押權人王偉橙，作
      為清償上訴人積欠王偉橙200 萬元債務的一部分，後來不
      夠部分再向李明新借，本件債務是上訴人委託伊處理，上
      訴人有向李明新借60 萬元等語（見原審卷第53-56頁）；
      再參酌本件上訴人曾以債務人名義，持系爭土地及房屋於
      92年4月23日向日盛銀行辦理抵押貸款170萬元，並匯入上
      訴人於日盛銀行臺南分行之000-00-000000-0-00號帳戶，
      亦有日盛銀行96年12月6日銀字第0962000070990號函，存
      於原審卷足稽；另被上訴人於92年8月26日自其萬泰商業
      銀行北門分行000-00-00000-0-0帳戶提領現金568,000 元
      ，被上訴人之系爭抵押權設定亦於同日辦理登記完畢，亦
      有被上訴人萬泰商業銀行北門分行000-00-00000-0-0帳戶
      存摺面暨內頁附於本審卷，及土地登記簿謄本附於原審卷
      可佐。是上訴人確曾委託吳玉蘭向日盛銀行辦理170 萬元
      之房屋貸款，及向被上訴人之父李明新借款60萬元，充供
      清償先前向訴外人王偉橙借款之清償款，並授權吳玉蘭辦
      理塗銷王偉橙之抵押權，及設定第一順位最高限額抵押權
      240萬元予日盛銀行，與第二順位85 萬元之抵押權予李明
      新之女即被上訴人，益信而有徵。至上訴人指摘證人吳玉
      蘭之證詞，有上揭前後矛盾且與事實不符等項，微論核均
      屬其片面之詞，縱認有各該疑點，亦不影響其有授權吳玉
      蘭辦理系爭抵押權設定之事實。
（三）按凡以自己之名義與人締約為債務之負擔者，無論實際上
      享用債權金額之人為何人，對於債權人當然負契約當事人
      之責任。又債務關係無論實際上享用債款之人為何人，總
      須由借貸出名之債務人負擔履行之責。最高法院著有18年
      度上字第1831號、19年度上字第2368號判例在案。又債權
      債務之主體應以締結契約之當事人為準，故凡契約上所載
      明之債權人，不問其實際情形如何，對於債務人當然得行
      使契約上之權利，最高法院亦著有43年度台上字第99號判
      例足參。本件上訴人曾在前案即訴外人王信德、王平和、
      王銘鴻、王和順、陳金葉訴請甲○○、乙○○塗銷臺南市
      安南區○○段99-2、99-3、99-4、99-5等四筆地號土地抵
      押權塗銷案中，自承：「我借的是60萬元，現在沒有辦法
      償還。我當初是要跟日盛銀行借錢，後來不知道為何變成
      跟乙○○借。」等語（見原審96年度訴字720 號卷第26頁
      ），另證人吳玉蘭亦曾在該案中證稱：「我是幫被上訴人
      甲○○、被上訴人乙○○承辦抵押權設定登記，都是跟被
      上訴人乙○○的父親接洽，．．．」等語（見同上卷第21
      、22頁），既經原審依職權調閱該民事案卷查核無訛，益
      證兩造間確有系爭60萬元之借貸關係存在，上訴人主張其
      未取得系爭借款，其不認識被上訴人，其更未欠被上訴人
      任何款項云者，顯無足採。而被上訴人既係本件借貸契約
      之名義人，實際上借貸款項係由被上訴人之父李明新出資
      ，亦即本件消費借貸契約實際上雖係存在於上訴人與李明
      新之間，然被上訴人既係出名為債權人及抵押權人，其當
      然得行使消費借貸契約及抵押權設定契約上債權人之權利
      。至上訴人主張縱上訴人曾向被上訴人父親李明新借款，
      系爭借款債務關係應存於上訴人與李明新之間，且依抵押
      權之從屬性，系爭抵押權亦應登記在債權人李明新名下乙
      節，因與上揭最高法院判例意旨相悖，當無足取。另上訴
      人主張係代書吳玉蘭向李明新借用60萬元，非其向李明新
      借貸乙節，因證人吳玉蘭已在原審證稱：上訴人向李明新
      借了60萬元，因伊已先開支票給李明新，所以上訴人又開
      了60萬元之本票給伊等語（見原審卷第67頁），則吳玉蘭
      既已代上訴人開立支票予李明新，李明新於上訴人未清償
      系爭借款時，持吳玉蘭所開立之支票對吳玉蘭聲請核發支
      付命令，亦無不合，要不得因此即認本件借貸關係存在於
      吳玉蘭與李明新之間。又按為委任事務之處理，須為法律
      行為，而該法律行為，依法應以文字為之者，其處理權之
      授與，亦應以文字為之，其授與代理權者，代理權之授與
      亦同；又不動產物權之移轉或設定，應以書面為之；固為
      民法第531條及第760條所明定。惟該所謂處理權或代理權
      之文字授與方式，並無一定之書面格式，本件既係由上訴
      人委託代書吳玉蘭辦理系爭抵押權之設定登記，而有如上
      述，且考卷附系爭抵押權土地登記申請書，其上申請人欄
      亦明載有權利人乙○○、義務人兼債務人甲○○、及代理
      人吳玉蘭等人之姓名、出生年月日、身分證字號、住址、
      及蓋章等內容（見原審卷第9、10 頁），據此應已符民法
      第531 條所謂以文字書面為之之要件無疑。上訴人猶以吳
      玉蘭對於其曾受上訴人委任辦理抵押權設定乙事，迄未提
      出相關委託書證明之事由，認吳玉蘭既未獲上訴人有效合
      法之委託授權，即不能代上訴人辦理系爭抵押權登記之物
      權行為，其所為之抵押權設定行為自屬無效云者，亦非的
      論。從而上訴人以兩造間無借貸關係為由，訴請確認系爭
      抵押權不存在，及塗銷系爭抵押權登記，洵屬無據，不應
      准許。
五、綜上所述，被上訴人主張系爭抵押權所擔保之債權不存在，
    請求確認上訴人所有坐落臺南市○○區○○段99地號土地權
    利範圍24分之7、同段99之1地號土地權利範圍 24分之7、同
    段102 地號土地權利範圍全部、及臺南市○○區○○段41建
    號建物權利範圍全部，於92年8 月26日為被上訴人所設定登
    記存續期間自92 年8月25日起至92年11月26日止之抵押權85
    萬元不存在，及塗銷該抵押權登記，為無理由，不應准許。
    原審本於同上之見解，為上訴人敗訴之判決，經核認事用法
    並無不合。上訴人上訴意旨，猶執上揭情詞指摘原判決不當
    ，求予廢棄改判，為無理由，應予駁回。
六、又上訴人聲請訊問證人李明新、王偉橙，因證人李明新年事
    已高又有重聽不便到庭，已據被上訴人在原審陳明在卷，而
    證人王偉橙所欲證明事項，欠缺與本件事實之必要性及關聯
    性，另被上訴人聲請訊問證人吳玉蘭，因證人吳玉蘭在原審
    已就待證事實明確陳述在卷，均無再行訊問必要。此外本件
    事證已臻明確，兩造其餘主張陳述及攻擊防禦方法，亦核與
    判決之結果不生影響，爰不逐一論述，附此敘明。
七、據上論結，本件上訴為無理由，應依民事訴訟法第449條第1
    項、第78條，判決如主文。
中    華    民    國    97    年    4     月    29    日
                  民事第四庭    審判長法  官  王惠一
                                      法  官  蘇重信
                                      法  官  林永茂
上為正本係照原本作成。
不得上訴。
中    華    民    國    97    年    4     月    29    日
                                      書記官  謝素嬿


司法院資訊處製作；財團法人民間司法改革基金會備份。
